【裁判字號】    98,交聲,1576
【裁判日期】    990107
【裁判案由】    違反道路交通管理處罰條例聲明異議
【裁判全文】
臺灣桃園地方法院刑事交通事件裁定    98年度交聲字第1576號
原處分機關  交通部公路總局新竹區監理所中壢監理站
異  議  人
即受處分人  甲○○
上列異議人因違反道路交通管理處罰條例案件，不服交通部公路
總局新竹區監理所中壢監理站中華民國98年7 月7 日壢監裁罰字
第裁53-AEX276928號違反道路交通管理事件裁決書所為之處分，
聲明異議，本院裁定如下：
    主  文
原處分撤銷。
甲○○不罰。
    理  由
一、原處分意旨略以：異議人即受處分人甲○○（下稱異議人）
    於97年10月4 日晚上7 時55分許，騎乘車號182-BDZ 號重型
    機車，行經八德路4 段，因駕車行經有燈光號誌管制之交岔
    路口闖紅燈，經臺北市政府警察局松山分局松山派出所員警
    乙○○當場舉發，並填製臺北市政府警察局北市警交字第AE
    X276928 號舉發違反道路交通管理事件通知單，限於同年月
    19日前向原處分機關交通部公路總局新竹區監理所中壢監理
    站到案陳述意見或繳納罰鍰，嗣其未於應到案日期到案陳述
    ，爰經原處分機關於98年7 月7 日以壢監裁罰字第裁53-AEX
    276928號裁決書，認異議人違反道路交通管理處罰條例第53
    條第1 項，處異議人罰鍰新臺幣（下同）4,500 元，並依第
    63條記違規點數3 點等語。
二、聲明異議意旨略以：伊於97年6 月間遺失錢包，錢包內有身
    分證及健保卡等證件，伊有去警察局報案掛失及補發證件，
    惟伊於97年8 月間至同年11月間，陸續收到多起交通違規罰
    單，但均非伊所為，顯見有人冒用伊身分，並於舉發單收受
    通知聯者簽章欄上偽造署押，有臺灣台北地方法院檢察署檢
    察官聲請簡易判決處刑書1 份附卷可稽（97年度偵字第2340
    4 號、98年度偵字第342 號），故異議人實非行為人，原處
    分顯有錯誤，為此，爰依法聲明異議等語0。
三、按道路交通管理處罰條例第89條前段規定：法院受理交通事
    件，準用刑事訴訟法之規定。又認定犯罪事實所憑之證據，
    雖不以直接證據為限，間接證據亦包括在內。然而無論直接
    證據或間接證據，其得為訴訟上之證明者，須於通常一般之
    人均不致有所懷疑，而得確信其為真實之程度者，始得據為
    有罪之認定。倘其證明尚未達到此一程度，而有合理性之懷
    疑存在時，即應由法院為諭知被告無罪之判決，最高法院76
    年台上字第4986號著有判例可資參照。是法院於審理行為人
    違反道路交通管理處罰條例案件，當踐行完畢調查證據程序
    後，為事實之認定時，如就原處分機關所認定之行為人違規
    事實仍有合理之訴訟上懷疑，而無法確信行為人確有該當於
    道路交通管理處罰條例各該處罰條文之構成要件事實時，應
    依罪疑惟輕之原則，為有利行為人之認定。
四、經查：
  (一)原舉發單所載之違規車輛車號182-BDZ 號重型機車於96年6
    月份出廠，車主係王人司，而該車牌照現為正常狀態，有司
    法院公路監理電子閘門車號查詢輕型機車車籍表1 紙附卷可
    佐，是異議人辯稱，上開違規行為非伊所為之情，並非無憑
    ，則該機車是否為異議人所騎乘使用，顯有疑問。
  (二)又證人即舉發機關臺北市政府警察局松山分局松山派出所員
    警乙○○於本院98年10月5 日訊問時證稱：「（問：請敘述
    舉發經過？）因為時間已經過了一年，我已經忘了。」、「
    （問：當時是否記得騎乘182-BDZ 號重型機車的人係在庭的
    異議人？）我不記得，當時執行勤務時，我們就是看到有違
    規的當事人，就攔停，開立罰單後，並確認駕照跟行照無誤
    後，就會讓駕駛人離開」等語，顯見證人已無法指認當時所
    舉發之違規駕駛人即為異議人本人，則此一認定異議人有闖
    紅燈之情事，本應由原處分機關負舉證責任，故在舉發員警
    亦不明當時所見之人是否即為本案異議人之情形下，亟難作
    為不利異議人之事實認定。
  (三)況本院經當庭勘驗原舉發單之「收受通知聯者簽章欄之異議
    人姓名「甲○○」3 字，經核與異議人聲明異議狀及本院訊
    問筆錄受訊問人簽名處之字跡，經核其運筆方式，聲明異議
    狀與該次庭訊簽名筆跡態樣相符，而舉發通知書上無論「甲
    ○○」之起筆、運筆、轉筆方式，均有明顯不符等情，業據
    本院勘驗在案，益徵原舉發單上「甲○○」之簽名，並無可
    認出於異議人本人所為情事，自不得以原舉發單上經署名「
    甲○○」乙節，遽謂該時異議人確有闖紅燈遭攔停舉發之情
    事存在。
  (四)是以，本院認依卷存證據，確不能排除異議人所辯其未有前
    開違規行為，本案應係他人冒用其身分資料之可能性，原處
    分機關所舉之證據，既無法使本院確信異議人即為本件之違
    規人，依罪疑惟輕原則，採利於受處分人之原則，自應為對
    異議人有利之認定。
五、綜上所述，本案實難認異議人有原處分機關所指之違規行為
    ，則原處分機關未詳查上情，遽依舉發機關臺北市政府警察
    局松山分局松山派出所之舉發，爰引道路交通管理處罰條例
    第35條第1 項規定，及依道路交通管理事件統一裁罰基準表
    ，裁處罰鍰4,500 元，記違規點數3 點，容有未合。是以，
    異議人本件聲名異議為有理由，自應由本院將原處分撤銷，
    而另為異議人不罰之諭知。
據上論斷，應依道路交通管理處罰條例第87條第2 項，道路交通
案件處理辦法第20條前段，裁定如主文。
中    華    民    國    99    年    1     月    7     日
                        臺灣桃園地方法院交通法庭
                              法  官  柯姿佐
以上正本證明與原本無異。
如不服本裁定，應於裁定送達後5 日內向本院提出抗告狀。
                              書記官  王明玉
中    華    民    國    99    年    1     月    8     日

司法院資訊處製作；財團法人民間司法改革基金會備份。
